臺灣高等法院臺中分院刑事裁定　　　　 100年度交抗字第85號
抗 告人 即
原處分機關　交通部公路總局臺中區監理所彰化監理站
代　表　人　高東寶
受 處分 人　陳姮嫚
上列抗告人因受處分人違反道路交通管理處罰條例聲明異議案件
，不服臺灣彰化地方法院99年度交聲字第816號，中華民國99年1
2月15日所為第一審裁定（原處分案號：交通部公路總局臺中區
監理所彰化監理站99年7月9日彰監四字第裁00-000000000號），
提起抗告，本院裁定如下：
    主  文
抗告駁回。
    理  由
一、抗告人即原處分機關交通部公路總局臺中區監理所彰化監理
    站抗告意旨略以：依彰化縣幼童專用車管理要點第4條第2項
    規定：「前項所購幼童專用車以新車為原則，如係舊車，以
    『使用中』之幼童專用車為限，並經本府核准後，向監理站
    辦理過戶手續。」，經查牌照號碼3D-8740號自用小客車係
    登記為受處分人陳姮嫚名下之自用小客車，並非新車，亦非
    使用中之幼童專用車，自不得更改加裝幼童座椅，其遭舉發
    之違規事項應屬變更車身不可變更之設備，而原審法院裁定
    「陳姮嫚汽車所有人汽車車身屬可變更設備而變更，…，處
    罰鍰新臺幣三九○○元，責令其檢驗，並吊扣牌照三個月」
    部分顯與前揭要點規定不符，依上揭規定應屬道路交通安全
    規則第23條之1第1項第4款規定之「汽車下列設備規格不得
    變更：其他經主管機關核定之項目」。為此，狀請鑒核廢棄
    原審裁定，另為適法之裁定云云。
二、按汽車車身、引擎、底盤、電系等重要設備變更或調換，或
    因交通事故遭受重大損壞修復後，不申請公路主管機關施行
    臨時檢驗而行駛者，處汽車所有人新臺幣二千四百元以上九
    千六百元以下罰鍰，並責令其檢驗。汽車所有人在一年內違
    反前項規定二次以上者，並吊扣牌照三個月；三年內經吊扣
    牌照二次，再違反前項規定者，吊銷牌照，道路交通管理處
    罰條例第18條第1項、第2項定有明文。次按汽車車身式樣、
    輪胎隻數或尺寸、燃料種類、座位、噸位、引擎、車架、車
    身、頭燈等設備或使用性質、顏色、汽車所有人名稱、地址
    等如有變更，均應向公路監理機關辦理登記。前項變更登記
    ，除汽車所有人名稱、地址等變更時，免予檢驗外，餘均須
    檢驗合格。引擎或車架變更，以型式及燃料種類相同者為限
    。第1項汽車設備規格之變更應符合附件十五之規定。又汽
    車下列設備規格不得變更：一、底盤設備：(一)方向盤位置。
    (二)傳動系統設備：指汽車之排檔型式、驅動方式、變速箱及
    齒輪箱。(三)煞車作用設備：指煞車作用種類（總泵、分泵及
    油管）及防滑煞車系統。(四)懸吊系統：指支臂、三角架與連
    桿機構。二、引擎設備：指引擎之機械或渦輪增壓系統、氮
    氣導入裝置設備。三、車身設備：(一)車身外附加燈飾。(二)車
    燈噴色或貼膠紙。四、其他經主管機關核定之項目，道路交
    通安全規則第23條、第23條之1亦有明文。可知道路交通管
    理處罰條例第18條第1項所稱之「汽車車身」並非僅指車身
    外殼式樣本身，車身之附屬設備諸如輪胎數、輪胎尺寸、座
    位、頭燈、車身外附加燈飾、車燈噴色或貼膠紙等，亦均屬
    之。而汽車「座位」既未經道路交通安全規則第23條、第23
    條之1列明屬不可變更設備，自屬可變更設備範圍無訛，又
    依違反道路交通管理事件統一裁罰基準表之規定，汽車車身
    、引擎、底盤、電系等重要設備若屬「可變更設備」之變更
    或調換，不申請公路主管機關施行臨時檢驗而行駛者，在期
    限內繳納或到案聽候裁決者，處罰鍰三六○○元，逾越應到
    案期限三十日內，繳納罰鍰或聽候裁決者，處罰鍰三九○○
    元；若屬「不可變更設備」者，在期限內繳納或到案聽候裁
    決者，則處罰鍰七二○○元，逾越應到案期限三十日內，繳
    納罰鍰或聽候裁決者，處罰緩七九○○元。
三、經查：
  (一)受處分人並不否認其所有之本案違規車輛，於民國99年6月3
    日下午4時25分許，在臺北縣新店市中正國小前，經交通部
    公路總局臺北區監理所（下稱臺北區監理所）及臺北縣政府
    警察局交通隊聯合稽查攔檢，發現違規車輛有變更車身設備
    （登記8人座，變更為幼童式座椅）而開單舉發之事實，並
    有車號查詢汽車車籍、臺北區監理所北監字第400053927號
    舉發違反道路交通管理事件通知書1紙、臺北區監理所99年6
    月7日北監營字第0991007858號函1份及99年11月23日北監營
    字第0992045877號函附之採證照片6張在卷可稽（見原審卷
    第4至5頁、第17頁、第36至38頁），堪認受處分人所有之本
    案違規車輛，確有將座椅由8人座變更為幼童式座椅之情形
    。而依前揭道路交通安全規則第23條之規定，座位變更應向
    公路監理機關辦理檢驗及登記，受處分人未向公路監理機關
    辦理檢驗及登記，即變更座椅於道路上行駛，其有道路交通
    管理處罰條例第18條第1項所稱「車身設備變更，不申請公
    路主管機關臨時檢驗而行駛」之違規行為無訛。
  (二)又該違規車輛曾於99年3月3日，在臺北縣新店市大豐國小，
    為警查獲有違反道路交通管理處罰條例第18條第1項之規定
    而製單舉發，有該違規車輛之違規查詢報表1紙在卷可稽（
    見原審卷第14頁），此次於99年6月3日下午4時25分許，同
    樣因違反道路交通管理處罰條例第18條第1項之規定為警攔
    檢查獲，受處分人所有之違規車輛已於1年內第2次違反道路
    交通管理處罰條例第18條第1項規定之違規事實，亦堪認定
    。
  (三)再，道路交通安全規則第41條第1項第1、3款明文規定：「
    汽車座位立位之核定，應依左列規定：一、小客車不得設立
    位，每一座位不得少於三十八公分寬、六十五公分深。但駕
    駛人座位之寬度不得少於六十公分。三、幼童專用車不得設
    立位，其幼童座位應符合附件十二之規定。但駕駛人及幼童
    管理人之座位，應依第一款之規定為準。」，次依前引之道
    路交通安全規則第23條第1、2項之規定，汽車座位如有變更
    ，應向公路監理機關辦理登記，且須經檢驗合格。是道路交
    通安全規則對於汽車「座位」之設置及變更有明確且嚴格之
    規範，堪認汽車車身之「座位」係屬「可變更設備」之範圍
    。本件抗告意旨雖援引彰化縣幼童專用車管理要點第4條第2
    項之規定，而謂受處分人陳姮嫚所有號碼3D-8740之自用小
    客車，並非新車亦非使用中之幼童專用車，自不得加裝幼童
    安全座椅，受處分人遭舉發違規之事實應屬道路交通安全規
    則第23條之1第1項第4款所定，其他經主管機關核定之車身
    不得變更之設備云云，然本件受處分人變更之車輛車身「座
    位」，係屬「可變更設備」之範圍，已如前述，至於本案車
    輛是否有違反彰化縣幼童專用車管理要點第4條第2項規定，
    而不得作為幼童專用車之情，則屬另應由彰化縣政府處理之
    問題，與應否依道路交通管理處罰條例處罰無涉，從而，原
    處分機關以受處分人有「車身屬不可變更設備而變更行駛」
    之違規事實，依違反道路交通管理事件統一裁罰基準表之「
    不可變更設備」所定金額欄，裁處新臺幣七九○○元，於法
    尚有未合，原審裁定以汽車車身「座位」非屬道路交通安全
    規則第23條之1所定不得變更之設備，其裁罰基準不應依違
    反道路交通管理事件統一裁罰基準表之「不可變更設備」所
    定金額欄裁處，是撤銷原處分，並以受處分人有汽車車身之
    「可變更設備」之變更，不申請公路主管機關施行臨時檢驗
    而行駛，且逾越應到案期限三十日內之裁罰基準，依道路交
    通管理處罰條例第18條第1項、第2項、違反道路交通管理事
    件統一裁罰基準表之規定，裁處罰鍰三九○○元，責令其檢
    驗，並吊扣牌照三個月，核無不合。原處分機關抗告意旨徒
    憑上開理由，執以指摘原裁定不當，並無理由，應予駁回。
四、據上論結，應依道路交通事件處理辦法第26條、刑事訴訟法
    第412條，裁定如主文。
中    華    民    國   100    年    1     月    26    日
            刑事第二庭    審判長法  官  邱  顯  祥
                                法  官  王  鏗  普
                                法  官  姚  勳  昌
以上正本證明與原本無異。
不得再抗告。
                                書記官  吳  宗  玲
中    華    民    國   100    年    1     月    26    日